台灣基隆地方法院刑事判決　　　　　　　　　　　　　　九十年度訴緝字第一三號
　　公　訴　人　台灣基隆地方法院檢察署檢察官
　　被　　　告　甲○○
　　選任辯護人　黃丁風
右列被告因違反槍砲彈藥刀械管制條例案件，經檢察官提起公訴（八十九年度偵字第
二０一號），本院判決如左︰
    主      文
甲○○未經許可，持有改造手槍，處有期徒刑壹年陸月，併科罰金新台幣拾萬元；罰
金如易服勞役，以新台幣玖佰元即銀元參佰元折算壹日。
扣案之半自動改造手槍壹枝（含彈夾壹個）及土製子彈顆均沒收。
    事      實
一、甲○○曾因違反槍砲彈藥刀械管制條例等案件，經判決有期徒刑確定並接續執行
    ，預定於民國九十一年七月六日執行完畢，而於八十七年五月十二日先行假釋出
    獄在保護管束中。詎其復於八十八年十二月三十一日上午六時許，自其桃園市○
    ○街一五八號之住處，駕駛其８Ｆ─０００３號自用小客車，未經許可，而在車
    內持有仿「貝瑞塔」（ BERETTA）廠之半自動手槍二支（各含彈夾一個）土造子
    彈三顆、彈殼五個（其中一個在開口以膠封住）；同日下午四時（起訴書誤載為
    十四時）三十分許，行經基隆市○○路八十號前，為警查獲，並在該車右前座踏
    板下，查扣其所有之上開手槍及子彈；經鑑定結果，其中手槍一支（管制條碼00
    00000000）係可發射金屬或子彈具有殺傷力之半自動手槍，土製子彈三顆亦可擊
    發而具有殺傷力（鑑定時試射一顆）。
二、案經基隆市警察局第三分局報請台灣基隆地方法院檢察署檢察官偵查起訴。
    理      由
一、右揭駕車而被查獲槍彈之事實，業據被告甲○○坦承不諱，核與證人即警員任廣
    順、乙○○二人證述屬實，並有前述手槍及子彈扣案可稽；該手槍及子彈經鑑定
    結果，其中手槍一支係更換土造金屬槍管而成，機械性能良好，係可發射金屬或
    子彈具有殺傷力之半自動手槍；土製子彈三顆均能擊發，亦具有殺傷力等情，亦
    有內政部警政署刑事警察局八十九年一月六日刑鑑字第一三九七號鑑驗通知書及
    中央警察大學九十年十月二十三日（九十）校科字第九０二二二四號鑑定書一紙
    附卷足憑。其次，雖被告辯稱：其於當日上午六時許，駕駛該車行經桃園市○○
    路時，偶遇其友「阿順」，才受邀接載「阿順」前來基隆市，並至「阿順」之友
    人家中玩牌；玩牌之際，「阿順」要向其借款新台幣（下同），其僅借與三萬元
    ，「阿順」之友「阿成」罵其不夠意思，而發生首次衝突；嗣其輸錢，向「阿順
    」討回三萬元時，雙方不悅，發生第二次衝突；下午一時許，「阿順」向其借車
    去買便當，一個多小時才回來；下午遭查獲時，才發現車上有槍彈，可能係「阿
    順」所栽贓云云；然查：被告自承其係自桃園接載「阿順」前來基隆，足見其交
    情不差；然在案發後，欲找「阿順」澄清，卻謂不知如何聯絡，豈非矛盾？既然
    交情不差，被告又借與三萬元供其賭博，若謂僅因上述衝突，「阿順」即行栽贓
    ，未免不合常情！何況，槍彈係管制物品，眾所周知；改造槍彈亦非便宜之物，
    被告自承大約一、二萬元；「阿順」如欲出氣，亦何必選擇栽贓槍彈之方法？更
    何況，「阿順」真要栽贓，栽贓手槍即可，何必連同子彈一起栽贓？栽贓子彈即
    可，何必連同彈殼一起栽贓？準此，足見被告所辯不合常情而不足採信，其犯行
    洵堪認定。
二、核被告所為，係犯八十六年十一月二十四日修正公布之槍砲彈藥刀械管制條例第
    十一條第四項之未經許可持有槍枝罪、第十二條第四項之未經許可持有子彈罪。
    。同條例於九十年十一月十四日修正公布，惟其中第十一條及第十二條並未修正
    ，不生比較新舊法之問題，併予指明。公訴人雖認為被告係犯同條例第十一條第
    一項之運輸手槍罪、第十二條第一項之運輸子彈罪，然查：製造、運輸、販賣，
    常係一系列之犯罪構成要件行為。所謂運輸，係以販賣目的，而有自甲地運行、
    輸送至乙地之行為，始足當之；若係持有之後，並無販賣之目的，不過使之伴隨
    行為人之身而自甲地而至乙地，實係行為人隨身攜帶使然，不應評價為運輸行為
    ，自無運輸槍彈之可言。本件被告持有手槍及子彈，係隨身攜帶而自桃園至基隆
    ，並非意在運輸該手槍及子彈，自不得以運輸罪相繩。惟此部分基本事實相同，
    起訴法條應予變更。被告所犯未經許可持有手槍及子彈，係繼續為之，為繼續犯
    。其同時持有手槍及子彈，係出於一行為，為想像競合犯，應從一重之未經許可
    持有手槍罪處斷。
三、按刑事立法上之「法益原則」要求任何行為要加以犯罪化，必因其法益受到侵害
    或危險。蓋刑事立法之核心，在於其所保護之法益。刑法之任務，在於法益之保
    護。無法益保護，無刑法可言；亦即無法益受到侵害或危險，則無施以刑罰之必
    要。行為如未造成「法益侵害」或「法益危險」，則無將之犯罪化之必要。在法
    益侵害，為「實害犯」；在法益危險，為「危險犯」。再者，法益本身依其價值
    評價之強度，而呈現法益位階。生命、身體、自由、名譽、財產五者，按其順序
    ，而高低位階化。生命法益最高，其次身體法益，其次自由法益，其次名譽法益
    ，而財產法益最低。此五種傳統法益，稱之為「個人法益」。在個人法益以外之
    「一般法益」或「團體法益」或「整體法益」，亦必須其與個人法益具有關連性
    者，始得為刑法所保護之一般法益。所謂危險犯，亦即行為人之行為造成法益危
    險，尚未至法益侵害，亦立法予以犯罪化。以最高位階之生命法益言之，刑法之
    有預備殺人罪、預備放火罪、預備強盜罪、預備擄人勒贖罪，均因其行為已造成
    生命法益之危險；否則，各該罪即無設預備犯之必要。如係單純身體、自由、名
    譽、財產之法益危險行為，則未曾設預備犯而加以犯罪化。再觀之刑法第一百八
    十六條，未受允許，而製造、販賣、運輸或持有炸藥、棉花藥、雷汞或其他相類
之爆裂物或軍用槍砲、子彈而無正當理由者，處二年以下有期徒刑、拘役或五百
    元以下罰金；刑法第一百八十七條，則對意圖供自己或他人犯罪之用，而製造、
    販賣、運輸或持有炸藥、棉花藥、雷汞或其他相類之爆裂物或軍用槍砲、子彈者
    ，處五年以下有期徒刑。該二法條所規範之行為，均對個人之生命法益造成危險
    ，傳統法益論者認為該二法條所規範之行為已侵害社會法益；惟新法益論者認為
    社會法益抽象而難以理解，故依一般法益之觀點加以審查，以察其與個人法益有
    關連性，進而認為該二法條所規範之行為，係對個人之生命法益造成危險，為生
    命法益之危險犯。因其危險程度甚高，隨時可以取人生命，屬於明顯而立即之危
    險，故其單獨立法為槍砲彈藥刀械管制條例，依上述法理觀之，尚有必要。對單
    純持有手槍之罪，其刑度為五年以上有期徒刑，僅在剝奪行為人五年以上之自由
    ；本案持有非制式手槍之罪，其刑度為一年以上七年以下有期徒刑，僅在剝奪行
    為人一定期間之自由；尚在立法裁量權之範圍內，本院自應予以尊重。惟五年以
    上有期徒刑，相當於殺人未遂之最低刑度，有無必要，不無檢討之餘地。
四、次按罪刑相當原則要求法官在量刑時，應依法益之位階，重所當重，輕所當輕，
    必使罪得其刑而刑當其罪；不得重罪而輕判，或輕罪而重判；期使責任與刑罰得
    以相適應，而具有相當性。地藏十輪經（第三卷）云：「若犯重罪，應重治罰；
    若犯中罪，應中治罰；若犯輕罪，應輕治罰；令其慚愧，懺悔所犯。」其此之謂
    也！為此，本院審酌被告之品行、生活狀況、智識程度、犯罪之動機、目的、犯
    罪所生之危害、犯罪後之態度等一切情狀後，特別考量持有手槍止於法益危險行
    為，尚無實害發生，認為宣告如主文第一項所示之自由刑，已足使其罪刑相當；
    再者，槍砲彈藥刀械管制條例八十六年十一月二十四日之修正，強制併科罰金，
    本院因認為宣告如主文第一項所示之金額為相當，並諭知易服勞役之折算標準，
    以示懲儆。
五、至於被告所犯前開槍砲彈藥刀械管制條例第十一條第四項之罪名，依同條例第十
    九條第一項規定，原應於刑之執行完畢或赦免後，令入勞動場所強制工作參年，
    惟該條例第十九條第一項之規定，不問對行為人有無預防矯治其社會危險性之必
    要，一律宣付強制工作三年，限制其中不具社會危險性之受處分人之身體、自由
    部分，其所採措施與所欲達成預防矯治之目的及所需之程度，不合憲法第二十三
    條所定之比例原則。犯前開條例第十九條所定之罪，不問對行為人有無預防矯治
    其社會危險性之必要，一律宣付強制工作三年之部分，與大法官釋字第四七一號
    解釋意旨不符，應自該解釋公布之日起不予適用，業經司法院大法官第四七一號
    解釋在案。依大法官解釋之意旨，認為該條強制工作之適用與否，乃法院之裁量
    權，不受立法強制適用之限制。惟因同條例在九十年十一月十四日修正公布時，
    已將第十九條之規定刪除；依刑法第二條第二項之規定，保安處分適用裁判時之
    法律，此部分自無再行斟酌有無併予宣告保安處分之必要，附此敘明。
六、扣案前述半自動改造手槍壹枝（含彈夾壹個，管制條碼0000000000）係可發射金
    屬或子彈具有殺傷力之半自動手槍，土製子彈二顆亦可擊發而具有殺傷力，均為
    違禁物，應予宣告沒收；中央警察大學鑑定時試射後之子彈一個，雖已失其違禁
    物之性質；然不失其為供犯罪所用之物，仍應併予宣告沒收。至於其餘之物，因
    非違禁物，亦非供犯罪所用之物，無從宣告沒收，併此說明之。
七、據上論斷，應依刑事訴訟法第二百九十九條第一項前段、第三百條、槍砲彈藥刀
    械管制條例第十一條第四項、第十二條第四項、刑法第十一條前段、第五十五條
    、第四十二條第二項、第三十八條第一項第一款、第二款、現行法規所定貨幣單
    位折算新台幣條例第二條、罰金罰鍰提高標準條例第二條而判決如主文。
本案經檢察官林明志到庭執行職務。
中      華      民      國    九十一    年      一      月    十四      日
                                    台灣基隆地方法院刑事庭
                                        法  官  陳  志  祥
右正本證明與原本無異。
如不服本判決，應於收受送達後十日內，向本院提出上訴狀，敘述上訴之理由，上訴
於台灣高等法院，並應按他造當事人之人數附具繕本。
中      華      民      國    九十一    年      一      月    十八      日
                                        書記官  陸  清  敏
附錄：
槍砲彈藥刀械管制條例第十一條第四項：
未經許可，持有、寄藏或意圖販賣而陳列第一項所列槍者，處一年以上七年以下有
期徒刑，併科新台幣七百萬元以下罰金。
槍砲彈藥刀械管制條例第十二條第四項：
未經許可，持有、寄藏或意圖販賣而陳列子彈者，處五年以下有期徒刑，併科新台幣
三百萬元以下罰金。
